臺灣高雄地方法院民事判決　　　　　　　 95年度親字第177號
原　　　告　甲○○
法定代理人　乙○○
被　　　告　丙○○
　　　　　　　　　　　　7之4.
上列當事人間確認親子關係不存在等事件，本院於民國96年1 月
3 日言詞辯論終結，判決如下：
    主    文
確認原告與被告間之親子關係不存在。
訴訟費用由被告負擔。
    事實及理由
一、原告起訴主張：原告之母乙○○與被告於86年2 月20日結婚
    ，並於93年10月18日生下原告，依民法第1063條受胎期間之
    規定，乙○○之受胎期間係在其與被告之婚姻關係存續期間
    ，故原告乃依法受推定為被告之婚生子女；惟原告實非乙○
    ○與被告所生，而係乙○○於上開婚姻中與訴外人沈光榮所
    生之女，特提起本件訴訟，請求確認原告與被告間之親子關
    係不存在。
二、被告答辯：
    原告確非原告生母乙○○自被告受胎所生之女，原告所提出
    之證據均係屬實，同意原告請求。
三、按確認法律關係之訴，非原告有即受確認判決之法律上利益
    者，不得提起之；確認證書真偽或為法律關係基礎事實存否
    之訴，亦同。前項確認法律關係基礎事實之存否之訴，以原
    告不能提起他訴訟者為限。民事訴訟法第247 條第1、2項定
    有明文。查實務上對於親子間之身分關係能否據以提起確認
    之訴，原頗有爭議，並為保持身分關係之安定性而多採保留
    之態度，然現今社會醫學科技發達，父母子女之血緣關係，
    均可經由醫學科技之鑑定，確定其親子血緣關係，而民事訴
    訟法第247 條於修正時，已擴大其適用之範圍，即法律關係
    基礎事實存否亦得提起確認之訴，則就現今醫學科技足以鑑
    定親子間之血緣關係、身分關係確定之重要性及上開民事訴
    訟法第247 條擴大確認之訴適用範圍之立法意旨以觀，應有
    准許確認親子關係存否之訴之必要，以解決任何不明之親子
    關係，除杜爭執外，亦維持家庭間之信賴與和諧。是司法院
    大法官會議乃於民國93年12月30日公布釋字第587 號解釋，
    揭櫫：子女獲知其血統來源，確定其真實父子身分關係，攸
    關子女之人格權，應受憲法保障，是子女自得以法律推定之
    生父為被告，提起否認生父之訴；而其訴訟程序，準用民事
    訴訟法關於親子關係事件程序中否認子女之訴部分之相關規
    定之意旨。本件原告提起確認其非被告於93年10月18日所生
    之女，雙方親子關係不存在，此血緣、身份關係之存否乃親
    子關係之重要基礎事實，原告主觀上認定其非被告丙○○之
    女，然戶籍資料登記為被告之女，致原告之身分不明確及私
    法上之親權地位受到不安之危險，有即受確認判決之利益。
    又否認子女之訴，依現行民法第1063條規定，僅限於父、母
    或繼承權受侵害之人始得提起，原告不能提起其他訴訟以資
    救濟，是原告提起本件確認親子關係不存在之訴，依諸上開
    民事訴訟法第247 條之規定及釋字第587 號解釋之意旨，並
    無不合，合先敘明。
四、經查，原告主張之上開事實，業據提出戶籍謄本3 紙、臺灣
    高雄地方法院檢察署檢察官94年度偵續字第40號聲請簡易判
    決處刑書、本院94年度簡字第4389號刑事判決各1 份為證，
    經核無誤，且為被告所不爭執，且法務部調查局於上開刑事
    案件偵查中，對於原告與訴外人沈光榮間，依據「人類遺傳
    因子DNA STR 式型別鑑定法」及「累積親子關係指數CPI 值
    驗算法」等檢驗方法所作親子鑑定報告結果，認定原告之各
    項DNA STR 式型別與沈光榮相對應型別均無矛盾，經計算其
    CPI 值為2,179 以上，因此沈光榮極可能（機率99.95%以上
    馮）為原告之生父；而依統計原理CPI 值為1, 000以上，即
    可判別為99.90%有一親等血緣關係，此有法務部調查局94年
    5 月18日調科肆字第09400233660 號鑑定通知書1 份在卷可
    稽，足認原告確係其母乙○○自訴外人沈光榮受胎而於93年
    10月18日所生之女，從而原告主張其與被告間確無父女之親
    子血緣關係存在一節，堪信屬實，其請求判決如主文所示為
    有理由，應予准許。
五、據上論結：本件原告之訴為有理由，爰依民事訴訟法第78條
    ，判決如主文。
中　　華　　民　　國　　96　　年　　1 　　月　　17　　日
                  家事法庭  法　官　　　吳文婷
上為正本證明與原本無異。
如不服本判決，應於送達後20日內，向本院提出上訴狀並表明上
訴理由。
中　　華　　民　　國　　96　　年　　1 　　月　　18　　日
　　　　　　　　　　　　　　書記官　    許麗珠
